【裁判字號】    98,交聲,695
【裁判日期】    981127
【裁判案由】    違反道路交通管理處罰條例聲明異議
【裁判全文】
臺灣新竹地方法院交通事件裁定         98年度交聲字第695號
原處分機關  交通部公路總局新竹區監理所
聲明異議人
即受處分人  甲○○
上列異議人即受處分人因違反道路交通管理處罰條例案件，對於
交通部公路總局新竹區監理所於中華民國98年8 月20日以竹監營
字第裁50─E00000000號裁決書，聲明異議，本院裁定如下：
    主  文
異議駁回。
    理  由
一、按道路交通管理處罰條例所稱之汽車，依該條例第3條第8款
    規定包括機器腳踏車。又駕駛人駕駛汽車，應遵守道路交通
    標誌、標線、號誌之指示，並服從交通指揮人員之指揮。於
    汽車駕駛人轉彎時，不依標誌、標線、號誌指示者，處新臺
    幣（下同）600元以上1,800元以下罰鍰，道路交通安全規則
    第90條、道路交通管理處罰條例第48條第1項第2款分別定有
    明文。
二、原處分意旨略以：本件異議人即受處分人甲○○於民國97年
    10月15日下午2 時55分許，在新竹縣竹北市○○○路與縣政
    九路口，騎乘車號碼F6C─005號普通重型機車，有機車未依
    兩段式左轉之違規行為，為新竹縣政府警察局竹北分局六家
    派出所員警目賭並攔停舉發，並掣開新竹縣政府警察局舉發
    違反道路交通管理事件通知單（下稱舉發單）與異議人，由
    議人簽名收受後，惟異議人不服於98年9月1日至原處分機關
    申述，惟查異議人確有上開違規行為，且異議人逾到案日期
    60日以上未到案，爰逕依道路交通管理處罰條例第48條第1
    項第2款，裁處罰鍰1,800元，並依同條例第63條第1項第1款
    規定記違規點數1 點。原處分並無不當，請求本院予以維持
    原處分等語。
三、聲明異議意旨略以：異議人雖有於上開時、地，有上開違規
    行為，惟因異議人年紀大，不明機車二段式左轉之新交通規
    則，且視力差無法即時看罰單，罰單上亦未顯示罰款金額，
    異議人以為行政機關會另寄繳費單據，故一直等待繳費單寄
    發，惟繳費單遲遲未收到，並非不繳600 元罰款，又事後罰
    單弄丟，以致於無法於到案日期前繳納罰款，爰請求本院撤
    銷原處分等語。
四、經查：
（一）本件異議人確有如裁決書所載於97年10月15日下午2 時55
      分，騎乘F6C-005 號普通重型機車，行經新竹縣竹北市○
      ○○路與縣政九路口，有機車未依兩段式左轉之違規行為
      ，為新竹縣政府警察局竹北分局六家派出所員警攔停舉發
      ，有舉發單、裁決書各1 紙附卷為憑，且為異議人及其代
      理人所不否認（見本院卷第5、8頁聲異議狀及交通部公路
      局新竹區監理所陳述所載），是異議人確有汽車駕駛人轉
      彎時，不依標誌、標線、號誌指示之違規行為，堪予認定
      。
（二）按違反行政法上義務之行為非出於故意或過失者，不予處
      罰。又不得因不知法規而免除行政處罰責任，此行政罰法
      第7條第1項及第8 條前段分別定有明文。是人民違反法律
      上之義務而應受行政罰之行為，雖不以出於故意為必要，
      然仍須以過失為其責任條件。但應受行政罰之行為，僅須
      違反禁止規定或作為義務，而不以發生損害或危險為其要
      件者，推定為有過失，於行為人不能舉證證明自己無過失
      時，即應受處罰（司法院大法官會議第275 號解釋意旨參
      照）。又駕駛人駕駛汽車（機車）於公路上行駛，皆須經
      過監理機關考試合格發予駕駛執照，始可合法駕車，駕駛
      人皆應熟知交通規則，並負有恪遵交通法令之義務，以確
      保己身及所有用路人之安全，異議人係合法考領駕駛執照
      之人，雖已年邁，平日仍以普通重型機車代步，自有了解
      新法之義務，是異議人既不否認有上揭汽車駕駛人轉彎時
      ，不依標誌、標線、號誌指示之行為（即機車轉彎時，未
      依規二段式左轉之違規之事實），又未能舉證證明自己無
      過失時，關於異議人騎乘機車於轉彎時，不依二段式左轉
      之行為即不得以其不知法律或無故意違規之意圖而主張免
      責。
（三）次按書面之行政處分自送達相對人及已知之利害關係人起
      ；書面以外之行政處分自以其他適當方法通知或使其知悉
      時起，依送達、通知或使知悉之內容對其發生效力，行政
      程序法第110條第1項定有明文。本件異議人於上述未依規
      定為兩段式左轉而逕行左轉，為本件舉發員警當場攔停舉
      發，並請異議人當場簽收舉發單，是該觀念通知已於當時
      生合法通知效力，且舉發單內已勾選得採網際網路、語音
      轉帳、郵局繳納或向委託代收罰緩之機構繳納罰緩方式，
      自無庸再另行寄發繳費單，有原處分機關98年9月9日竹監
      營字第0982600984號函在卷足資佐證（見本院卷第7、9頁
      ）。是異議人既已收受該舉發單，自得從該舉發單得知該
      違規行為之到案日期、到案之機關，或逕行繳納罰緩結案
      之教示通知，異議人自承將舉發單弄丟，自屬可歸責，自
      應負逾越應到案期限60日以上未到案之高額罰緩。因此異
      議人所辯，僅係卸責之詞，自無可採。
（四）綜上，異議人確有本件汽車駕駛人轉彎時，不依標誌、標
      線、號誌指示之違規行為，其所辯並不足採。原處分機關
      據以援引道路交通管理處罰條例第48條第1項第2款、第63
      條第1項第1款之規定，裁處罰鍰新臺幣1,800 元並計違規
      點數1點，並無不當。本件異議為無理由，應予駁回。
五、據上論斷，應依道路交通案件處理辦法第19條，裁定如主文
    。
中    華    民    國    98    年  11      月  27      日
                      交通法庭  法  官  邱忠義
以上正本證明與原本無異。
如不服本裁定，應於裁定送達後五日內向本院提出抗告狀。
中    華    民    國    98    年  11      月  27      日
                                書記官  吳美雲


司法院資訊處製作；財團法人民間司法改革基金會備份。
